ACORDAO-COMPLETO-2340566

ACÓRDÃO DE RELAÇÃO

ACÓRDÃO DE RELAÇÃO 236/2019 ATA 4/2019 - PLENÁRIO

Acórdão 236/2019-TCU-Plenário
Trata-se de consulta formulada pela então Ministra de Estado do Planejamento, Orçamento e Gestão – hoje, Ministério do Planejamento, Desenvolvimento e Gestão (MP) –, Senhora Míriam Belchior, acerca da viabilidade jurídica de celebração de convênio entre a pasta (concedente) e a Geap – Fundação de Seguridade Social –, na condição de convenente, cujo objeto era a prestação de serviços de assistência à saúde suplementar pela referida entidade aos servidores do Ministério.
Considerando que, em 2013, com o advento das alterações estatutárias que resultaram na divisão da Geap em duas entidades (Fundação Geap Previdência e Geap Autogestão em Saúde) , a Geap Augestão em Saúde ficou autorizada a celebrar convênios com órgãos e entidades da Administração Pública, em atenção às disposições contidas no art. 230, § 3º, inciso I, da Lei 8.112/1990 – regulamentado pelo art. 1º, inciso I, do Decreto 4.978/2004 – e na Resolução Normativa ANS 137/2006;
considerando que o Poder Executivo, por meio do Decreto s/n de 7/10/2003, regulamentou a forma de patrocínio da União e de suas autarquias e fundações à recém instituída Geap Autogestão em Saúde, bem como autorizou o MP a celebrar convênio em nome da União para prestação de serviços de assistência à saúde por parte da referida entidade, o que se materializou por intermédio do Convênio de Adesão 1/2013;
considerando que este Tribunal, mediante os Acórdãos 2.855/2016 e 2.491/2018, ambos do plenário, modificou seu posicionamento anterior a respeito da matéria, tendo revogado a medida cautelar que suspendia a eficácia do Convênio de Adesão 1/2013 (TC Processo 003.038/2015-7) e passado a considerar legal e legítima a atuação da Geap Autogestão em Saúde, em virtude das alterações estatutárias e normativas que viabilizaram a sua condição de entidade fechada de autogestão patrocinada pela União; 
considerando que, nas razões de decidir do Acórdão 2491/2018-TCU-Plenário, assentou-se o entendimento de que a evolução jurisprudencial retratada no parágrafo anterior não conflitou com o alcance da decisão monocrática de natureza liminar concedida no âmbito da Ação Direta de Inconstitucionalidade (ADI) 5086/DF, rel. Min. Luiz Fux;
considerando que o sobrestamento do presente feito (peça 5) se justificou em função da pendência de pronunciamento de mérito nos vários mandados de segurança impetrados contra o Acórdão 458/2004-TCU-Plenário, cujos entendimentos, em suma, vedavam novos convênios entre a antiga Geap e órgãos e entidades da Administração Pública; e
considerando, por fim, que, ante o avanço fático e jurisprudencial evidenciado nos parágrafos anteriores, esvaziou-se a motivação central que sustentava o referido sobrestamento, de modo que o desfecho meritório daqueles diversos writs, ainda que tenha se mostrado favorável à orientação anterior do TCU sobre a matéria (Acórdão 458/2004-TCU-Plenário) , não mais serve de fundamento à manutenção do status processual determinado pela decisão inserta à peça 5;
os ministros do Tribunal de Contas da União, reunidos em sessão de Plenário, ACORDAM, por unanimidade, de acordo com os pareceres emitidos nos autos e com fundamento no art. 143, inciso V, alínea “a”, do Regimento Interno do TCU (RITCU) , em:
levantar o sobrestamento do processo; 
conhecer da presente consulta, com amparo nos arts. 1º, inciso XXV, e 264, inciso VI, do RITCU, e, no mérito, considerá-la prejudicada por perda de objeto; 
apensar, com fundamento no art. 36 da Resolução TCU 259/2014, em caráter definitivo, os presentes autos ao TC Processo 031.342/2013-2; e 
dar ciência desta deliberação ao Ministério do Planejamento, Desenvolvimento e Gestão.
1. Processo TC-Processo 045.842/2012-4 (CONSULTA) 
1.1. Classe de Assunto: III.
1.2. Unidade: Ministério do Planejamento, Desenvolvimento e Gestão.
1.3. Relatora: ministra Ana Arraes.
1.4. Representante do Ministério Público: não atuou.
1.5. Unidade Técnica: Secretaria de Controle Externo da Defesa Nacional e da Segurança Pública (SecexDefesa) .
1.6. Representação legal: não há.
1.7. Determinações/Recomendações/Orientações: não há.

ANA ARRAES

não há.

Não atuou.

CONSULTA (CONS)

Secretaria de Controle Externo da Defesa Nacional e da Segurança Pública (SecexDefesa).